【裁判字號】    85,台上,4515
【裁判日期】    850919
【裁判案由】    違反麻醉藥品管理條例
【裁判全文】
最高法院刑事判決                              八十五年度台上字第四五一五號
    上 訴 人  甲○○  男    .
右上訴人因違反麻醉藥品管理條例案件，不服台灣高等法院中華民國八十四年八月二
十四日第二審更審判決（八十四年度上更(二)字第五○一號，起訴案號：台灣台北地方
法院檢察署八十二年度偵字第二四二二號），提起上訴，本院判決如左：
    主  文
原判決撤銷，發回台灣高等法院。
    理  由
本件原判決認定上訴人甲○○，係徐煌賓（業經判刑確定）所經營之總督遊藝場（設
台北市○○○路○段二八四號一、二樓）員工，民國八十二年一月十六日零時四十五
分許，警員前往該店偽裝為購買安非他命之顧客，徐煌賓未察，即囑上訴人交貨，上
訴人基於與徐煌賓共同販賣之犯意，持徐煌賓交付之安非他命十包（毛重十五點一五
公克、淨重十一點一五公克），在該店樓下廁所內交予偽裝顧客之警員，而當場被查
獲，始未得逞，並扣得安非他命十包。案發後上訴人供出其販賣之安非他命為徐煌賓
提供，警方依其供述，因而破獲徐煌賓非法販賣安非他命之行為等情。因而撤銷第一
審關於上訴人非法販賣化學合成麻醉藥品部分之判決，改判仍論處上訴人共同非法販
賣化學合成麻醉藥品，未遂罪刑，固非無見。
惟查：(一)、審理事實之法院，對於案內一切與罪名能否成立、論罪科刑之一切證據，
均應詳為調查，然後基於調查所得之心證，以為判斷之基礎，故證據雖已調查，若尚
有其他必要部分並未調查，即與證據未經調查無異，仍難遽為被告有利或不利之認定
。原判決事實欄認定上訴人係徐煌賓所經營「總督遊藝場」員工，八十二年一月十六
日零時四十五分許，警員前往該店偽裝為購買安非他命之顧客，徐煌賓未察，即囑上
訴人交貨，上訴人基於與徐煌賓共同販賣之犯意，持徐煌賓交付之安非他命十包（毛
重十五點一五公克、淨重十一點一五公克），在該店樓下廁所內交予偽裝顧客之警員
，而當場被查獲云云。惟上訴人否認有與徐煌賓共同販賣安非他命之犯行，並辯稱不
知徐煌賓所委託交付者為安非他命等語。依原判決所認定之上開事實，徐煌賓僅囑上
訴人交貨予偽裝顧客之警員，惟徐煌賓當時有無告知上訴人是何物﹖應收若干價金﹖
或上訴人有無向該喬裝顧客之警員表明欲收取若干價金﹖對認定上訴人有無與徐煌賓
共同販賣安非他命之犯意聯絡，以及應成立何罪名，至有關係，本院於第二次發回時
就此已有指明。從而上訴人否認犯罪之供詞及所辯各節，是否全無可信，即待調查澄
清。究竟實情如何，尚欠明瞭，原審未進一步詳查審究明白，竟以上訴人主觀上有與
徐煌賓意圖營利之犯意為由，遽為上訴人不利之認定，難謂無應於審判期日調查之證
據未予調查之違法。(二)、按犯違反麻醉藥品管理條例之罪，供出麻醉藥品來源因而破
獲者，得減輕其刑，同條例第十三條之三固有明文規定，惟此所謂供出麻醉藥品來源
，係指供出其上游製造或販賣麻醉藥品之供應者而言。原判決認定上訴人與徐煌賓係
共同正犯，如屬無訛，則徐煌賓尚非其上游製造或販賣麻醉藥品之供應者，縱上訴人
供出徐煌賓參與犯罪，並因而查獲，上訴人尚無從依前開寬典規定減輕其刑，本院於
第二次發回時，亦已有指明。乃原審就此未詳為審酌，竟仍依該規定減輕其刑，亦有
可議。上述各點，或為上訴意旨所指摘，或為本院得依職權調查之事項，應認仍有撤
銷發回更審之原因。末者第一審判決主文，除諭知上訴人非法販賣化學合成麻醉藥品
罪刑外，尚有諭知黃正忠、徐煌賓非法販賣化學合成麻醉藥品罪刑。惟僅上訴人不服
第一審關於其非法販賣化學合成麻醉藥品部分之判決提起上訴，但原判決主文第一項
竟諭知「原判決（即第一審判決）關於非法販賣化學合成麻醉藥品部分撤銷」，有嫌
欠當，案經發回，於更審時應注意及之。
據上論結，應依刑事訴訟法第三百九十七條、第四百零一條，判決如主文。
中      華      民      國    八十五    年      九      月     十九     日
                              最高法院刑事第六庭
                                  審判長法官  董  明  霈
                                        法官  丁  錦  清
                                        法官  楊  商  江
                                        法官  賴  忠  星
                                        法官  林  茂  雄
      右正本證明與原本無異
                                              書  記  官
中      華      民      國    八十五    年      九      月    二十六    日
                                                                        Ｓ


司法院資訊處製作；財團法人民間司法改革基金會備份。
